臺灣高雄地方法院民事裁定             100年度輔宣字第13號
聲  請  人  吳水泉
上列聲請人聲請對吳南億為輔助宣告事件，本院裁定如下：
    主  文
宣告吳南億（男，民國○○年○月○○○日生，身分證統一編號
：Ｚ000000000號）為受輔助宣告之人。
選定吳水泉（男，民國○○年○月○○日生，身分證統一編號：
Ｚ000000000號）為受輔助宣告人吳南億之輔助人。
聲請費用由受輔助宣告人吳南億負擔。
    理  由
一、本件聲請意旨略以：聲請人為應受輔助宣告人吳南億之父，
    吳南億於17、18歲時經診斷罹患精神疾病，經延醫診治仍未
    見起色，其為意思表示或受意思表示或辨識其意思表示效果
    之能力因此顯有不足，爰依法聲請准予對吳南億為輔助宣告
    等語。
二、按「對於因精神障礙或其他心智缺陷，致其為意思表示或受
    意思表示，或辨識其意思表示效果之能力，顯有不足者，法
    院得因本人、配偶、四親等內之親屬、最近一年有同居事實
    之其他親屬、檢察官、主管機關或社會福利機構之聲請，為
    輔助之宣告。」，民法第15條之1 第1 項定有明文。次按「
    受輔助宣告之人，應置輔助人。輔助人及有關輔助之職務，
    準用1095條、第1096條、第1098條第2 項、第1100條、第11
    02條、第1103條第2 項、第1104條、第1106條、第1106條之
    1 、第1109條、第1111條至第1111條之2 、第1112條之1 及
    第1112條之2 之規定。」，為民法第1113條之1 所明文規定
    。
三、聲請人主張之上開事實，業據其提出戶籍謄本、中華民國身
    心障礙手冊、衛生署嘉南療養院診斷證明書為證。而經本院
    對吳南億進行鑑定程序，在鑑定人唐心北醫師面前訊問吳南
    億，其可陳述姓名、年籍及指認在場親人，唐心北醫師鑑定
    意見認為：吳南億目前意識清楚，但罹患精神疾病多年，受
    病程影響，功能退化，目前記憶力、注意力、語言溝通與理
    解能力仍有中等程度，但已有降低，且有些許負性症狀（缺
    乏動機、社會退縮），且現實感不佳，心理測驗顯示吳南億
    目前之智能下降至輕度智能不足範圍，顯示吳南億較難處理
    複雜或需規劃的計畫與決策，未來仍可能會持續下降，另參
    照吳南億常未規則配合治療，在病情不穩定之情況下，其處
    理自身財務之能力令人質疑，故就整體評估，吳南億已因罹
    患精神疾病之影響，致其為意思表示或受意思表示或辨識其
    意思表示效果之能力，顯有不足等語，有本院民國100  年9
    月8 日訊問筆錄及行政院衛生署嘉南療養院100 年11月14日
    嘉南司字第1000008241號函所檢送之司法精神鑑定報告書在
    卷可稽。是依上開鑑定結果，吳南億已因精神疾病，致其為
    為意思表示、受意思表示或辨識其意思表示之效果之能力顯
    有不足，爰依法宣告吳南億受輔助宣告之人。
四、次查，聲請人為吳南億之父，與吳南億關係密切，且有意願
    擔任吳南億之輔助人，復為吳南億目前之主要照顧者等情，
    業據聲請人陳明在卷，並有戶籍謄本在卷可稽，本院審酌上
    情，認由聲請人擔任吳南億之輔助人，應無不當之處，爰依
    上開法條規定，選定聲請人擔任吳南億之輔助人。
五、又法院為輔助宣告時，受輔助宣告之人對其財產仍具處分權
    能，輔助人僅於民法第15條之2 第1 項等事件對於輔助宣告
    之人之行為具有同意與否之權限，從而本件輔助人無須開具
    財產清冊陳報法院，附此敘明。
六、依民事訴訟法第624 條之1 第3 項、第608 條第1 項，裁定
    如主文。
中    華    民    國   100    年    11    月    17    日
                        家事法庭法  官  黃悅璇
上為正本係照原本作成。
關於為輔助宣告部分，不得抗告。如不服本裁定關於選定輔助人
等部分，應於送達後10日內向本院提出抗告狀，並繳納抗告費新
臺幣1,000 元；
中    華    民    國   100    年    11    月    17    日
                                書記官  楊馥華